【裁判字號】    95,台上,2790
【裁判日期】    950518
【裁判案由】    偽造有價證券等罪
【裁判全文】
最高法院刑事判決            九十五年度台上字第二七九０號
    上  訴  人  甲○○
                乙○○
                        弄14.
                丙○○
                丁○○○○○○.
                        護照號.
                        000.
                        CA .
                        現居台北市○○區○道路94巷27之16
                        號
                TANGAVE.
                        護照號.
                        00,.
                        -LE.
                        現居台北市○○區○道路94巷27之16
                        號
                戊○○○ ○○.
                        護照號.
                        000.
                        43 .
                        現居台北市○○區○道路94巷27之16
                        號
    上 列三 人
    共      同
    選任辯護人  陳忠勝律師
                藍瀛芳律師
上列上訴人等因偽造有價證券等罪案件，不服台灣高等法院中華
民國九十二年二月二十六日第二審判決（九十年度上訴字第九五
六號，起訴案號：台灣基隆地方法院檢察署八十九年度偵字第一
六九三、一七五七、二一六七號），提起上訴，本院判決如下：
    主  文
原判決撤銷，發回台灣高等法院。
    理  由
本件原判決撤銷第一審科刑之判決，改判依牽連犯之例論處甲○
○、乙○○共同連續意圖供行使之用，而偽造有價證券罪刑，丙
○○、丁○○○○○○ ○○○○ ○○○、戊○○○ ○○○○○○○、TANGAVELOU JEAN-PA
UL共同連續行使偽造之有價證券罪刑，固非無見。
惟查：(一)、刑法第二百六十六條第一項之賭博罪，並非同法第五
條，第六條所列舉之罪，而該罪之刑度為一千元以下罰金，亦非
同法第七條所定最輕本刑為三年以上有期徒刑之罪，原判決認定
甲○○、乙○○、丙○○、丁○○○○○○ ○○○○ ○○○、戊○○○○○○○○○○ 、
TANGAVELOU JEAN-PAUL與王合敏、張淼聲、「宗朝」等人，基於
共同以賭博方式行使偽造有價證券之概括犯意聯絡，推由丙○○
及丁○○○○○○ ○○○○ ○○○、戊○○○ ○○○○○○○、TANGAVELOU JEAN-PAUL等
人報名參加民國八十九年四月十四日自基隆港出海之麗星郵輪公
司寶瓶星號郵輪旅遊行程。再由張淼聲將三張偽造之支票，分別
傳真給「麗欣公司」、「好美旅遊資訊社」二家旅行社，轉傳給
「麗星郵輪公司」完成旅遊報名手續，並於八十九年四月十四日
將原判決附表（下稱附表）二編號一、二之兩張偽造支票，分別
交給戊○○○ ○○○○○○○、TANGAVELOU JEAN-PAUL二人，及將附表二編
號三之偽造支票交給 丁○○○○○○ ○○○○ ○○○ ，由丙○○與 丁○○○○○○
○○○○ ○○○一組，戊○○○ ○○○○○○○、TANGAVELOU JEAN-PAUL二人為一
組，分別於八十九年四月十四日晚間八時許登船，於上船後，再
將上開支票透過旅行社導遊轉交「麗星郵輪公司」，並取得同面
額之領款憑證，丙○○等即以領款憑證向寶瓶星號郵輪七樓賭場
櫃檯兌換籌碼，嗣於當天晚間十時左右，當寶瓶星號郵輪進入公
海地區海域，船上賭場開始營業後，丙○○等四人即下場賭博，
認上訴人等均犯刑法第二百六十六條第一項之賭博罪，但刑法第
二百六十六條第一項之賭博罪，並非同法第五條所列舉之罪，而
該罪之刑度為一千元以下罰金，亦非同法第七條所定最輕本刑為
三年以上有期徒刑之罪，原判決所稱寶瓶星號郵輪進入公海海域
，丙○○等四人即開始賭博，則究竟寶瓶星號郵輪是否屬刑法第
三條所稱之中華民國船艦？此與是否應適用我國刑法處罰至有關
係，原審未為詳查，遽行判決，難謂無應於審判期日調查之證據
而未予調查之違法。(二)、郵政存簿儲金提款單儲戶姓名欄填寫儲
戶姓名，與填寫帳號之用意相同，僅在識別帳戶為何人，以便郵
政人員查出存戶卡片，既非表示儲戶本人簽名之意思，則未經儲
戶本人授權而填寫其姓名，尚不生偽造署押問題（本院七十年台
上字第二四八０號判例參照），附表一編號三、四所示之台灣銀
行松江分行、華南銀行儲蓄部之開戶資料登錄單（代傳票）上「
林家福」之署名係簽在戶名欄內，則該署押究竟係僅表示帳戶為
何人或為表示儲戶本人簽名之意？原判決未說明理由，遽認係屬
偽造署押予以沒收，即有判決不備理由之違誤。又上開登錄單似
無偽造之印文，原判決併就印文部分沒收，亦嫌無據。(三)、原判
決認定甲○○，於八十九年四月十三日，至台灣銀行松江分行行
使偽造之「林家福」國民身分證，擬提領「林家福」帳戶內之新
台幣（下同）一千二百萬元時，經銀行職員黃世達發現「林家福
」之國民身分證係偽造而報警查獲，並扣得偽造之「林家福」國
民身分證及印章各一枚、台灣銀行松江分行存款簿一本，惟卷附
台灣銀行四月十三日之取款憑條上有「林家福」署押、印文（基
隆港務警察所刑案偵查卷二第十一頁），似為甲○○為提領該一
千二百萬元所偽造，若上情屬實，甲○○此部分犯行與原判決所
論處罪刑部分非無裁判上一罪之關係，原判決未併予審認及就上
開偽造之署押、印文為沒收，亦有調查職責未盡之違誤。以上或
為上訴意旨所指摘，或為本院得依職權調查之事項，應認原判決
有撤銷發回更審之原因。又原判決關於不另為無罪諭知部分，基
於審判不可分之原則，一併發回，併予指明。
據上論結，應依刑事訴訟法第三百九十七條、第四百零一條，判
決如主文。
中    華    民    國  九十五  年    五    月   十八   日
                      最高法院刑事第七庭
                          審判長法官  呂  潮  澤
                                法官  吳  昆  仁
                                法官  孫  增  同
                                法官  趙  文  淵
                                法官  吳      燦
      本件正本證明與原本無異
                                      書  記  官
中    華    民    國  九十五  年    五    月  二十五  日
                                                      Ｋ


司法院資訊處製作；財團法人民間司法改革基金會備份。
